【裁判字號】    89,訴,3269
【裁判日期】    900227
【裁判案由】    清償借款
【裁判全文】
臺灣高雄地方法院民事判決  八十九年度訴字第三二六九號
    原      告  乙○○
    訴訟代理人  甲○○
    被      告  丙○○
                          居高.
                丁○○○  住高.
右當事人間請求清償借款事件，本院判決如左：
    主    文
被告丙○○應給付原告新台幣肆佰萬元及自民國八十九年十二月二十八日起至清償日
止，按週年利率百分之五計算之利息，如對財產為強制執行無效果時，由被告丁○○
○給付之。
原告其餘之訴駁回。
訴訟費用由被告負擔。
本判決原告勝訴部份於其以新台幣壹佰參拾肆萬元為被告丙○○供擔保後，得假執行
；但被告丙○○如於假執行程序實施前，以新台幣肆佰萬元為原告預供擔保，得免為
假執行。
原告其餘假執行之聲請駁回。
    事    實
甲、原告方面：
一、聲明：
  (一)被告應給付原告新台幣（下同）四百萬元及自民國八十九年十二月二十八日起至
    清償日止，按週年利率百分之五計算之利息。
  (二)訴訟費用由被告負擔。
  (三)原告願供擔保請准宣告假執行。
二、陳述：被告丙○○於民國八十七年十月二日邀同被告丁○○○為保證人，向原告
    陸續借款四百萬元，約定清償期限為只要原告需用錢，一定償還，詎經原告屢次
    催討，被告以經濟困難，無法清償，企圖推卸責任，而被告丙○○係鄰居，因被
    告丁○○○有房地，原告才借錢給被告丙○○，爰依消費借貸及保證之法律關係
    提起本件訴訟，請求被告給付所欠之本息。
三、證據：提出借據影本一份為證。
乙、被告方面：
一、聲明：求為判決駁回原告之訴及假執行之聲請，如受不利之判決，願供擔保免為
    假執行。
二、陳述：
  (一)被告丙○○部分：原告提出借據是我親自書寫，我母親即被告丁○○○當時在場
    ，我計算過現尚欠原告六百八十五萬元，惟保證人部分，我不知保證人何意，是
    原告叫我寫的，目的在於使我母親知道有借款一事。
  (二)被告丁○○○部分：借據上指印是我蓋的沒錯，是原告叫我蓋的，並叫我不用煩
    惱，又說不會向我要錢，我蓋了也不知道什麼事情，因我不識字，在蓋指印之前
    ，我並不知道這是什麼事。
    理    由
一、本件原告主張被告丙○○借款四百萬元，由被告丁○○○為普通保證人之事實，
    業據其提出借據影本為證，核屬相符，且經被告丙○○所自認（見本院九十年一
    月九日言詞辯論筆錄），自堪信為真實。
二、按「稱保證者，謂當事人約定，一方於他方之債務人不履行債務時，由其代負履
    行責任之契約。」民法第七百三十九條定有明文。又「當事人主張有利於己之事
    實者，就其事實有舉證之責任。」民事訴訟法第二百七十七條前段亦有明文。
    本件被告丙○○辯稱不知保證人何意，被告丁○○○為保證人之目的僅係保證知
    悉本件借款云云，查系爭借據上保證人欄「丁○○○」係由被告丙○○填寫，由
    被告丁○○○按指印，且被告丙○○自八十四年間即經商迄今，其辯稱不知保證
    人何意，顯有悖於社會常情，且被告丙○○自稱於八十七年十月八日開立系爭借
    據時，被告丁○○○亦在場（見九十年一月九日言詞辯論筆錄），被告丙○○豈
    不告知被告丁○○○任保證人之意義，而被告就此有利於己之事實並未舉證以實
    其說，是被告辯稱不知保證人意義，僅保證知悉本件借款而已云云，委不足採。
三、次按「保證人於債權人未就主債務人之財產強制執行而無效果前，對於債權人得
    拒絕清償。」民法第七百四十五條可資參照。本件被告丁○○○僅普通保證系爭
    債務之履行，且原告並未舉證證明業已就主債務人即被告丙○○之財產為強制執
    行而無效果，是原告依消費借貸及保證之法律關係請求在被告丙○○應給付原告
    四百萬元及自民國八十九年十二月二十八日起至清償日止，按週年利率百分之五
    計算之利息，如對財產為強制執行無效果時，由被告丁○○○給付之範圍內為有
    理由，應予准許，逾此範圍之請求，應予駁回。
四、原告及被告丙○○陳明願供擔保，聲請宣告假執行或免為假執行，經核原告勝訴
    部分，合於法律規定，爰分別酌定相當之擔保金額宣告之；原告其餘假執行之聲
    請，因訴之駁回而失所依據，不予准許。惟原告對被告丁○○○即保證人部分之
    勝訴判決，其性質不適於假執行，應併予駁回。
五、結論：本件原告之訴為一部有理由、一部無理由，依民事訴訟法第七十九條但書
    、第八十五條第一項前段判決如主文。
中      華      民      國    九十      年      二      月    二十七    日
                              臺灣高雄地方法院民事第二庭
~B法      官  楊智守
右為正本係照原本作成。
如不服本判決，應於送達後廿日內，向本院提出上訴狀並表明上訴理由，如於本
判決宣示後送達前提起上訴者，應於判決送達後十日內補提上訴理由書（須附繕本）。
中      華      民      國    九十      年      二      月     二十七     日
~B法院書記官  賴易詮


司法院資訊處製作；財團法人民間司法改革基金會備份。
